臺灣高等法院刑事判決
110年度上更一字第221號
上  訴  人  臺灣新竹地方檢察署檢察官
被      告  謝繡彤（原名謝鳳英）



            傅營桂



共      同
選任辯護人  許美麗律師
            蔡麗雯律師
            古旻書律師
參  與  人  傅康淇  （原名傅崇勝）



上列上訴人因被告等詐欺案件，不服臺灣新竹地方法院107年度
易字第934號，中華民國108年6月25日第一審判決（起訴案號：
臺灣新竹地方檢察署106年度偵字第3458號），提起上訴，判決
後，經最高法院發回更審，本院判決如下：
    主  文
上訴駁回。
參與人傅康淇之財產不予沒收。
    理  由
一、公訴意旨略以：
㈠被告謝繡彤、傅營桂為夫妻，其2人基於意圖為自己不法所有之
  犯意聯絡，明知無意幫告訴人李○瑩（原名李○珠）投資，為詐
  騙告訴人李○瑩之金錢供自己私用，由被告謝繡彤於民國99年8
  月間，在新竹市湳雅街大潤發附近某一庭園餐廳，對告訴人李
  ○瑩詐稱可至大陸地區參觀「東盟14國的領事館建設工程投資
  案」，招攬李○瑩投資「廣西南寧純資本運作案」，詐稱如投
  資新臺幣（下同）100萬元，1年後可獲利3700萬元。被告謝繡
  彤、傅營桂為加深告訴人李○瑩之錯誤，使告訴人李○瑩交付更
  多金錢，於99年9月10日、同年10月8日、同年12月12日帶告訴
  人李○瑩至大陸地區廣西省南寧市參觀旅遊，加深告訴人李○瑩
  之錯誤，誤認被告謝繡彤、傅營桂真心邀其投資，而為如附表
  編號2、3、6所示之交付現金合計900萬元給被告謝繡彤。被告
  謝繡彤收受該現金後，並未用於大陸地區廣西南寧投資案，而
  全部占為己有供其與被告傅營桂私用。該900萬元現金，其中
  現金1,782,400元於同年9月30日由被告謝繡彤存入被告謝繡彤
  設於合作金庫商業銀行竹北分行帳號0000000000000號帳戶（
  下稱被告謝繡彤合庫竹北分行帳戶）；於同年10月1日將現金2
  4萬元存入被告謝繡彤合庫竹北分行帳戶；於同年10月26日將
  現金300萬元存入崇聖實業有限公司（下稱崇聖公司）設於合
  作金庫商業銀行竹北分行0000000000000號帳戶（下稱崇聖公
  司合庫竹北分行帳戶）；於同年10月26日將50萬元存入被告謝
  繡彤合庫竹北分行帳戶；於99年11月26日將150萬元現金存入
  被告傅營桂設於合作金庫商業銀行竹東分行0000000000000號
  帳戶（下稱被告傅營桂合庫竹東分行帳戶），合計有7,022,40
  0元存入。
㈡被告謝繡彤、傅營桂基於意圖為自己不法所有之犯意聯絡，明
  知無意幫告訴人駱○羚投資，為詐騙告訴人駱○羚之金錢供自己
  私用，由被告謝繡彤於99年5、6月間，多次在新竹市光復中學
  游泳館內、新竹市之餐廳、崇聖公司辦公室等處，招攬告訴人
  駱○羚投資「廣西南寧純資本運作案」，使告訴人駱○羚陷於錯
  誤，誤以為被告謝繡彤、傅營桂真心邀其投資，而於同年6月2
  5日自其設於新竹第三信用合作社之帳戶匯款75萬元至崇聖公
  司合庫竹北帳戶。被告謝繡彤、傅營桂二人欲繼續騙取告訴人
  駱○羚之金錢，邀請告訴人駱○羚至大陸地區廣西省南寧市參觀
  ，惟告訴人駱○羚至大陸地區廣西省南寧市參觀後，發覺有異
  而未再繼續受騙投資。
㈢因認被告謝繡彤、傅營桂均涉犯（修正前）刑法第339條第1項
  之詐欺取財罪嫌等語。
二、按犯罪事實應依證據認定之，無證據不得認定犯罪事實；不
    能證明被告犯罪者，應諭知無罪之判決，刑事訴訟法第154
    條第2項、第301條第1項分別定有明文。次按，事實之認定
    ，應憑證據，如未能發現相當證據，或證據不足以證明，自
    不能以推測或擬制之方法，以為裁判基礎；又認定不利於被
    告之事實，須依積極證據，苟積極證據不足為不利於被告事
    實之認定時，即應為有利於被告之認定，更不必有何有利之
    證據，最高法院40年台上字第86號及30年上字第816 號判例
    可資參照。據此，刑事訴訟上證明之資料，無論為直接證據
    或間接證據，均須達於通常一般之人均不致於有所懷疑，而
    得確信為真實之程度，始得據為有罪之認定，若關於被告是
    否犯罪之證明未能達此程度，而有合理性懷疑之存在，致使
    無從形成有罪之確信，根據「罪證有疑、利於被告」之證據
    法則，即不得遽為不利被告之認定，最高法院76年台上字第
    4986號判例意旨可資參照。次按刑事訴訟法第161條已於91
    年2月8日修正公布，其第1 項規定：檢察官就被告犯罪事實
    ，應負舉證責任，並指出證明之方法。因此，檢察官對於起
    訴之犯罪事實，應負提出證據及說服之實質舉證責任。倘其
    所提出之證據，不足為被告有罪之積極證明，或其指出證明
    之方法，無從說服法院以形成被告有罪之心證，基於無罪推
    定之原則，自應為被告無罪判決之諭知（最高法院92年台上
    字第128號判例參照）。
三、本件公訴人認被告謝繡彤、傅營桂涉犯前揭罪嫌，係以：被
    告謝繡彤、傅營桂於調詢、偵訊時之供述、證人即告訴人李
    ○瑩、駱○羚之證述、法務部調查局新竹市調查站製作之「李
    ○瑩投資款流向圖」、告訴人李○瑩經營之新協群國際服務有
    限公司新光銀行帳戶99年9月30日現金支出77萬元、99年10
    月26日現金支出116萬元、99年11月25日現金支出230萬元之
    存款存摺對帳單、張○芬元大銀行帳戶99年10月26日現金提
    款200萬元之存摺明細、上記廢棄物清除有限公司新光銀行
    帳戶99年11月25日現金支出20萬元之對帳單、被告謝繡彤合
    庫帳戶竹北分行99年9月30日現金存入1,782,000元之存款憑
    條、99年10月1日現金存入24萬元之存款憑條、證人即參與
    人傅康淇合庫帳戶99年10月5日現金存入220萬元之存款憑條
    、崇聖公司合庫竹北帳戶99年10月26日現金存入300萬元之
    存款憑條、被告謝繡彤合庫竹北分行帳戶99年10月26日現金
    存入50萬元之存款憑條、被告傅營桂合庫竹東分行帳戶99年
    11月29日現金存入150 萬元之存款憑條各1份；證人駱○羚新
    竹第三信用合作社帳戶99年6月25日取款75萬元之取款憑條
    、99年6月25日匯款75萬元之匯款申請書、崇聖公司合庫竹
    北分行帳戶之交易明細、財政部北區國稅局竹北分局107年4
    月17日北區國稅竹北綜字第1070272248號函所附98年度迄10
    0年度被告2人之綜合所得稅及崇聖公司之營利事業所得稅結
    算申報書各1份、證人即被告二人之女兒傅○芳於偵訊中之證
    述等為其主要論據。
四、訊據被告謝繡彤、傅營桂均否認有何詐欺犯行，辯稱略以：
    自告訴人李○瑩、駱○羚收得之投資款都是大陸人拿去；告訴
    人李○瑩99年10月26日匯入崇聖公司合庫竹北分行帳戶的300
    萬元，有在大陸用人民幣幫告訴人李○瑩申購；並無告訴人
    李○瑩所述於99年9月28日、30日及同年11月25日分別以現金
    交付300萬元（共600萬元）之事；告訴人駱○羚匯到崇聖公
    司的75萬元，有幫她申購，在大陸以人民幣交給大陸人；告
    訴人李○瑩、駱○羚拿到的獎金並非其等經手；其等沒有騙告
    訴人李○瑩、駱○羚2人，並無詐欺取財等語（見本院卷第164
    至170頁）。辯護人則為被告辯護略以：被告2人僅係介紹廣
    西南寧純資本運作投資案給告訴人李○瑩、駱○羚等人，並未
    編造該投資案或任何其投資內容等詐術詐騙告訴人2人；被
    告2人縱有經手告訴人2人之款項，亦均已繳至大陸地區之廣
    西南寧純資本運作投資案中，並未納為被告2人所有；被告2
    人當初雖因貪圖方便，就投入廣西南寧純資本運作投資案的
    款項未留下相關金流憑證，然自告訴人2人證詞可知，告訴
    人2人因該投資案所交付的款項投入而能領取大陸地區核發
    之獎金，不得因被告2人未留下相關金流憑證即認被告2人涉
    犯不法；被告2人並未將告訴人2人的款項挪為私用，然考量
    告訴人2人因被告2人之介紹始參與該投資案，願負起道義上
    的責任，業與告訴人2人達成和解，並取得諒解等語。經查
    ：
㈠被告謝繡彤有於99年6月25日及同年10月26日以其控管之崇聖公
  司合庫竹北帳戶分別收受告訴人駱○羚給付之「廣西南寧純資
  本運作案」投資款75萬元及告訴人李○瑩給付之「廣西南寧純
  資本運作案」投資款300萬元等情，業據證人即告訴人李○瑩、
  駱○羚證述明確（見106年度偵字第3458號卷【下稱偵卷】㈠第2
  5至26、51至52、149、156頁、偵卷㈡第16至19、22至25、88至
  90頁），為被告謝繡彤於本院審理時所自陳（見本院卷第164
  至169頁），並有告訴人駱○羚之新竹第三信用合作社匯款申請
  書、告訴人李○瑩持用之張○芬元大銀行帳戶99年10月26日現金
  提款200萬元之存摺明細、新協群國際服務有限公司新光銀行
  帳戶99年10月26日現金支出116萬元之存款存摺對帳單、崇聖
  公司合庫竹北分行帳戶交易明細等在卷可憑（見偵卷㈠第249、
  30、31、65至68頁），此部分事實堪可先予認定。
㈡證人李○瑩於警詢時證稱：我總共投資1,606萬元，其中附表編
  號2、3部分各拿現金300萬元予謝繡彤，謝繡彤當場將部分金
  額存入其合庫帳戶，附表編號6部分拿現金300萬元予謝繡彤，
  此投資我僅有拿到10萬元出國費用，並未取得任何獲利，我聽
  林○美說我投資的1,606萬元都被謝繡彤、傅營桂侵占等語（見
  偵卷㈠第25至26、149頁）；於偵訊時證稱：我總共投資1306萬
  元，其中附表編號2、3、6部分，都是當天從銀行取款後，各
  拿現金300萬元予謝繡彤，謝繡彤當場再存入其合庫帳戶，此
  投資我有獲利100、200萬元，我聽大陸朋友說我的投資款都被
  謝繡彤、傅營桂侵占等語（見偵卷㈡第16至19頁、第88至90頁
  ）；於原審審理時證稱：我投資金額有證據的是900萬元，無
  法證明的現金總共1,600萬元，此投資我有獲利160萬元，或係
  1,600萬元與1,306萬元之差額，我聽此投資上層的人說附表編
  號2、3、6部分，最後2次共600萬元被謝繡彤、傅營桂侵占等
  語（見原審卷第58至66頁）。稽之證人李○瑩上開證述可知，
  關於投資之總金額、附表編號2、6部分被告謝繡彤有無當場存
  入伊合庫竹北分行帳戶、投資有無獲利、獲利之金額為何、遭
  被告謝繡彤、傅營桂侵占之金額為何、如何得知投資款遭被告
  謝繡彤、傅營桂侵占等本案重要之點，證述內容前後不一，非
  無瑕疵可指，且其所述多係聽聞他人告知，非其本人親身體驗
  之事實，乃傳聞供述。是其陳述是否與事實相符，仍應調查其
  他證據以資審認，尚難逕以證人李○瑩前揭有瑕疵且屬傳聞之
  證述內容，遽為被告2人不利之認定。
㈢被告2人否認有自告訴人李○瑩收到如起訴書附表編號2、6所示
  之2筆300萬元，業如前述；查卷附固有告訴人李○瑩所持有之
  新協群國際服務有限公司新光銀行帳戶99年9月30日現金支出7
  7萬元之對帳單，然與告訴人李○瑩所指附表編號2投資款300萬
  元金額顯有相當差距，而被告謝繡彤合庫竹北分行帳戶雖於99
  年9月30日以現金存入1,782,400元、99年10月1日現金存入24
  萬元，固有各該存款憑條在卷可佐，惟金額合計僅約202萬元
  ，仍與附表編號2所示投資款金額300萬元有所出入；另卷附告
  訴人李○瑩所持有之新協群國際服務有限公司新光銀行帳戶99
  年11月25日現金支出230萬元之對帳單、上記廢棄物清除有限
  公司新光帳戶99年11月25日現金支出20萬元之對帳單，此部分
  現金來源核與起訴書附表編號6所示300萬元投資款金額略有未
  合，檢察官雖舉被告傅營桂合庫竹東分行帳戶有於99年11月29
  日以現金存入150萬元之存款憑條為證，然與起訴書附表編號6
  所示投資款300萬元金額並不相符；且此至多僅能證明前揭帳
  戶於上述時間有此資金流動，然前揭帳戶於上述時間有相關資
  金流動之緣由、目的為何，均乏其他具體事證可佐，且資金流
  動之原因甚多，並非僅有被告2人將告訴人李○瑩所指附表編號
  2、6投資款占為己有供其等私用之單一可能性，酌以如附表編
  號2、6所示金額雖屬鉅款，然告訴人李○瑩於原審陳稱其給付
  現金時均無被告2人簽收收受現金的憑據（見原審卷第63頁反
  面），自無從徒憑告訴人李○瑩之指述及前揭帳戶於上述時間
  有相關資金流動，即遽以推斷被告2人確有如數收受如起訴書
  附表2、6所示投資款，而為不利被告2人之認定。
㈣檢察官雖舉財政部北區國稅局竹北分局107年4月17日北區國稅
  竹北綜字第1070272248號函所附98年度迄100年度被告2人之綜
  合所得稅及崇聖公司之營利事業所得稅結算申報書各1份，主
  張被告2人資力不足以於短期內陸續存入高達702萬元之資金至
  被告使用之相關帳戶，然被告謝繡彤於偵查中陳稱告訴人李○
  瑩曾向其借款100萬元，其因而於99年6月26日匯款100萬元到
  告訴人李○瑩指定之外國銀行帳戶等語（見偵卷㈡第89頁)，並
  提出匯款單據影本1紙（見偵卷㈡第93頁)，此為告訴人李○瑩所
  是認（見偵卷㈡第89頁)，是被告謝繡彤於99年中旬尚有餘裕借
  款100萬元予告訴人李○瑩周轉，足見其有相當資力，尚難憑此
  遽認存入被告2人帳戶之資金必與附表編號2、6投資款相關。
㈤另證人李○瑩於原審審理時證稱：投資1單位100萬元成為第1 代
  會員後，去大陸即可退還人民幣25,000元，之後可以有2個下
  線成為第2代會員，第2代會員去大陸亦可退還人民幣25,000 
  元，第1代會員則可得獎金人民幣49,000元，我陸續用親友的
  名字成為我的下線，約1個月取得1次獲利，2個月到3個月間就
  給我100、200萬元；這100、200萬元都是我投資本金之後拿到
  的回饋金，是拿人民幣現金給我等語（見原審卷第58至66頁）
  。又證人駱○羚於原審審理時證稱：「（問：妳說妳在99年6月
  25日匯款75萬元給崇聖公司，另外一個朋友幫妳出25萬元，補
  足100萬元，是否如此？）是，那100萬元就是一個單位」、「
  （問：妳的獲利11萬多元是何時進來的？）我回來沒多久就進
  來了，我去沒幾天就回來」、「（問：妳在99年6月25日投入
  進去之後，何時前往大陸？）過沒多久就去了」；11萬多元是
  匯入還是拿進來我忘記了；我回來沒多久獎金就進來，後來被
  告回來，我就跟她講我不做了等語（見原審卷第68頁至第69頁
  反面），可知證人李○瑩、駱○羚投資「廣西南寧純資本運作案
  」後，皆有拿到成為會員後退還之款項及介紹他人加入之獎金
  ，佐以證人李○瑩於調查中陳稱其於投入如附表編號2、3、6所
  示投資款後之99年12月12日尚曾前往廣西南寧考察8日（見偵
  卷㈠第25頁正反面）；於偵查中陳稱其確曾在大陸與該投資案
  上層「徐○萍」、「偉哥」見過面（見偵卷㈡第18頁），於原審
  審理中證稱：「徐○萍」、「偉哥」來跟我們上課講解等語，
  是被告2人並未完全阻絕告訴人李○瑩與大陸地區上線之接觸管
  道，被告2人及其等辯護人以告訴人2人有領取到所謂獎金或回
  饋金，而辯稱被告2人所經手之投資款項均已交予該投資案大
  陸地區人士，並非完全無據，被告2人是否確有公訴意旨所指
  將告訴人2人之投資款全部占為己有供其等私用之行為，非無
  合理懷疑。
㈥證人何○姍於偵查中證稱：（問：關於謝繡彤及傅營桂所招攬的
  這些投資人，他們的投資款項有無透過你交付出去？）有。我
  記得是有些投資人把台幣轉到我的台幣帳戶，我再將錢換成人
  民幣轉到徐○萍指定的帳戶等語（見偵卷㈠第270至271頁），於
  本院前審證稱：伊是謝繡彤的上線；（問：有關廣西南寧投資
  案投資人在進資時，是否會匯到妳銀行帳戶內？）有部分；因
  為謝繡彤委託我；（問：依正常狀況，投資人投資南寧案有關
  投資款應該繳給誰？）繳給大陸那邊的上線；（問：是自己直
  接上線，還是最原始的上線？）投資人直接繳給大陸人；（問
  ：按正常狀況，投資人的紅利或佣金，是由誰發放？）大陸的
  徐○萍；（問：妳收下線投資人投資款，是否全數繳到上線去
  ？)是的；（問：妳總共收了多少下線的投資款？）就我帳上
  那些；林○美100萬元台幣、另一個我不認識楊姓投資人100萬
  元台幣，我只記得這2筆，收到200萬元；（提示偵查卷第271
  頁，妳曾表示收到所有下線350萬，到底是多少？）都繳去徐○
  萍等語（見本院前審卷一第250至257頁），其雖稱僅收到證人
  林○美、楊姓投資者所匯各100萬元之投資款，否認另收取被告
  謝繡彤交付其他下線之投資款，然其復稱正常狀況投資款應由
  投資人直接繳給大陸那邊的上線，佐以證人李○瑩於原審審理
  中證稱：（問：依照妳的意思是，當時在大陸找的人跟你們說
  妳的錢就是交給謝繡彤，由謝繡彤再匯給他們，到時他們再把
  獲利撥給謝繡彤，再由謝繡彤交給妳，是否如此？）是等語（
  見原審卷第64頁反面），足見告訴人2人之投資款項非必經由
  證人何○姍上繳，自難僅憑證人即被告謝繡彤之上線何○姍未收
  到告訴人2人之投資款項即遽認被告2人中飽私囊而從中詐騙。
㈦被告謝繡彤於調詢辯稱告訴人李○瑩匯給伊100萬元到崇聖公司
  合作金庫竹北分行帳戶，伊將100萬元換成人民幣後匯到大陸
  指定帳戶，其他匯款都是告訴人李○瑩自己去處理的與伊無關
  ，又稱這些金額都是告訴人李○瑩向伊借貸，告訴人李○瑩因為
  經營清潔處理業公司經常急需用錢，跟伊借現金後還款給伊的
  ，她的投資款只有100萬元是經伊與她共同去銀行處理（見偵
  卷㈠第7頁正反面），於偵查中稱告訴人駱○羚99年6月25日所匯
  75萬元是借貸關係，伊向她借，還沒有還她等語（見偵卷㈠第8
  9頁正反面、第91頁），於原審辯稱伊沒有在起訴書附表2、3
  、6所示時地收受告訴人李○瑩交付的3次300萬元款項（見原審
  卷第19頁反面)；被告傅營桂於原審陳稱其有在起訴書附表編
  號2、3、6所示時地陪同告訴人李○瑩進行相關匯款至何盈珊指
  定帳戶，又改稱有幫告訴人李○瑩在大陸申購人民幣，所以告
  訴人李○瑩於附表編號2、3、6所示時間各匯款到崇聖公司帳戶
  以清償其代投資款項，旋稱只有1次的300萬元是這樣進行的，
  再改稱存入崇聖公司帳戶的300萬元不是告訴人李○瑩的投資款
  等語（見原審卷第20頁反面）。被告2人後於本院審理時翻異
  前詞（見本院卷第164至170頁），歷次所採辯解前後矛盾不一
  ，亦與證人李○瑩、駱○羚之證述內容有歧異之處，然被告本無
  自證無罪之義務，被告否認犯罪事實所持之辯解，縱屬不能成
  立，仍須有確實證據足以證明對被告犯罪已無合理之懷疑，蓋
  被告2人辯詞之反覆、互相矛盾，或與證人所述相異，起因眾
  多，或圖與該投資案完全撇清以卸責，或記憶確有混淆不明，
  或另有其他因素考量，實情不一，若僅以其陳述不實、供詞反
  覆，遽以為論罪之依據，顯與被告不自證己罪之原則相違，是
  被告2人所為辯解雖有反覆不一或不能成立之情形，亦不得率
  以此認定被告謝繡彤、傅營桂有公訴意旨所載詐欺取財犯行。
五、綜上所述，公訴意旨所舉事證，均未達於通常一般之人均不
    致於有所懷疑，而得確信為真實之程度，法院無從就被告2
    人被訴詐欺取財之事實形成有罪之確信。從而，基於「罪證
    有疑、利於被告」之證據法則，自難率對被告2人以此罪名
    相繩。此外，復查無其他積極證據足資證明被告2人確有公
    訴意旨所指之詐欺取財犯行，應認被告2人之犯罪尚屬不能
    證明，揆諸首揭說明，自應為無罪之諭知。　　
六、駁回上訴之理由 
㈠原審審理後，認檢察官所提證據，尚不能證明被告2人犯公訴意
  旨所指詐欺取財犯行，而對被告2人為無罪諭知，經核其認事
  用法、證據之取捨，均已詳為敘明，並無不合。
㈡檢察官上訴意旨略以：證人何○姍證稱：伊於「廣西南寧純資本
  運作案」中約投資了人民幣20餘萬，折合新臺幣約100萬元，
  伊的上線是徐○萍，下線是謝繡彤及傅營桂，此投資案的規則
  是只要介紹他人加入投資，介紹人便可拿到一筆傭金，伊若有
  收取臺灣投資者的投資款，都會有匯款紀錄；99年5月25日，
  林○美匯款美金2萬130.07元到伊中國農民銀行帳戶，此筆錢是
  林○美的投資款，林○美係謝繡彤及傅營桂所招攬的下線，這筆
  錢伊是轉給伊的上線徐○萍；99年5月31日林○美、楊○玲分別匯
  款100萬元到伊臺中商業銀行帳戶，這也都是投資款，伊因委
  託洪○益匯兌成人民幣，便依洪○益要求，匯到洪○益所經營的
  金龍建材有限公司臺中商業銀行帳戶，伊再至大陸拿取人民幣
  ，以此方式將新臺幣匯兌為人民幣，伊再以人民幣匯入徐○萍
  及林○美指定的帳戶等語。由證人何○姍之證述可知，在廣西南
  寧純資本運作投資案中，向下線所收取的投資款，必定會有匯
  款紀錄，而可查詢金錢流向，且收取投資款後要再匯給上線。
  再查詢此筆款項由金龍建材有限公司匯出之流向，傳訊相關人
  等，證人鄭○如於警詢中證稱：99年5月31日由金龍建材有限公
  司匯款50萬元，至伊配偶李○輝於陽信銀行帳戶，與廣西南寧
  純資本運作案毫無關連，此筆款項係因伊胞兄鄭○信在臺灣沒
  有帳戶可使用，因此借用李○輝帳戶，供他人匯入積欠鄭○信的
  欠款等語。而證人葉○明於警詢中證稱：99年5月31日有140萬
  元，由金龍建材有限公司匯入伊所經營之景邦實業有限公司，
  與廣西南寧純資本運作案毫無關係，此筆款項係伊大陸客戶威
  詩柏膠黏公司向伊購買貨品所匯入的貨款，錢進來伊才出貨，
  至於為何匯款人係金龍建材有限公司伊不過問等語。由上開證
  人證述可知，投入「廣西南寧純資本運作案」之投資款，並非
  供投入廣西南寧地區建設之投資使用，而是供組織內部之人運
  用，諸如償還欠款、給付貨款使用，此部分事實亦為被告2人
  所不否認。惟本案認為被告2人涉嫌詐欺犯行，係因被告2人以
  投資為由，向告訴人2人收取投資款，但並無將投資款繳入本
  案投資之組織，而係供己私用。故被告2人在收取告訴人2人所
  交付之投資款後，究竟有無將款項投入組織中，厥為本案審究
  之關鍵所在。而被告2人矢口否認將告訴人2人投資款供己私用
  ，均辯稱：渠等有將告訴人2人投資款投入本案投資中，但沒
  有辦法說明告訴人2人交付的投資款交至何處等語。在本案中
  ，被告2人自告訴人李○瑩處，收取900萬元投資款，自告訴人
  駱○羚處收取75萬元投資款，均為不小之數目，然被告2人竟對
  於上開款項之金錢流向絲毫無法交代，僅空言辯稱有交入組織
  等語，然對照被告2人上線何○姍，就每筆下線投資人所繳入款
  項均有匯款紀錄以供查考，且何○姍亦能清楚說明匯款去向與
  緣由，但被告2人始終無法說明告訴人2人之投資款交至何處，
  被告謝繡彤甚至向告訴人李○瑩收款之初，便要求告訴人李○瑩
  切勿直接匯款給被告謝繡彤，要求其先將投資款由銀行以現金
  領出，再交付現金給被告謝繡彤，此情亦經李○瑩於審理中證
  述明確，足見被告2人於要求告訴人2人交付投資款時，即有詐
  欺之犯意。再依李○瑩帳戶提領紀錄以核實李○瑩證詞，確實在
  李○瑩領款後，旋有款項由被告謝繡彤存入被告謝繡彤帳戶之
  紀錄(投資款項流向圖於本署106偵3458卷一第197頁)，足見告
  訴人李○瑩所述確有所據，續予追查謝繡彤帳戶資金流向：李○
  瑩於99年9月間所交付之300萬元現金，由被告謝繡彤存入其合
  作金庫竹北分行帳戶後，最終匯入被告2人之子傅崇勝合作金
  庫帳戶；李○瑩於99年10月間所交付之300萬元現金，最終是匯
  入被告2人所經營之崇勝公司合作金庫帳戶；李○瑩於99年11月
  間所交付之300萬元現金，最終是匯入被告謝繡彤合作金庫竹
  北分行帳戶。而告訴人駱○羚之投資款75萬元，最終係匯入被
  告2人之女傅○芳元大銀行帳戶(投資款項流向圖於本署106偵34
  58卷一第248頁)。上開被告謝繡彤於收款後之資金流向，與證
  人何○姍收取投資款後，即依上線指示匯往上線指定帳戶之模
  式，全然不同，堪認被告2人並無將告訴人2人之投資款繳入組
  織中。被告固無自證無罪義務，但依上開推論足以認定，被告
  2人於收取告訴人2人投資款之初即有詐欺犯意，於收款後未能
  像何○姍般交代資金流向，顯然告訴人2人之投資款並無投入本
  案投資之組織中，而遭被告2人供己私用。爰依法上訴等語。
㈢按證據之取捨及證據證明力如何，均屬事實審法院得自由裁量
  、判斷之職權，苟其此項裁量、判斷，並不悖乎通常一般之人
  日常生活經驗之定則或論理法則，且於判決內論敘其何以作此
  判斷之心證理由者，即不得任意指摘其為違法（最高法院91年
  度台上字第2395號判決意旨參照）。然證人鄭○如於調詢中證
  稱：99年5月31日由金龍建材有限公司匯款50萬元，至伊配偶
  李○輝於陽信銀行帳戶，與廣西南寧純資本運作案毫無關連，
  此筆款項係因伊胞兄鄭○信在臺灣沒有帳戶可使用，因此借用
  李○輝帳戶，供他人匯入積欠鄭○信的欠款等語（見偵卷㈡第3頁
  正反面），證人葉○明於調詢中證稱：99年5月31日有140萬元
  ，由金龍建材有限公司匯入伊所經營之景邦實業有限公司，與
  廣西南寧純資本運作案毫無關係，此筆款項係伊大陸客戶威詩
  柏膠黏公司向伊購買貨品所匯入的貨款，錢進來伊才出貨，至
  於為何匯款人係金龍建材有限公司伊不過問等語（見偵卷㈡第5
  頁正反面），依證人鄭○如、葉○明前揭證述，證人何○姍部分
  匯款流向顯與廣西南寧資本運作投資案無關，箇中緣由顯有蹊
  蹺，顯非上訴意旨所稱證人何○姍能清楚說明匯款去向與緣由
  ，證人何○姍於本院前審亦證稱：（問：依正常狀況，投資人
  投資南寧案有關投資款應該繳給誰？）繳給大陸那邊的上線；
  （問：是自己直接上線，還是最原始的上線？）投資人直接繳
  給大陸人等語（見本院前審卷一第255頁），是證人何○姍處理
  投資款匯款之方式，是否與「廣西南寧純資本運作案」其他投
  資款投入之方式完全相符，並非無疑。原審審酌告訴人2人、
  證人何○姍證述、卷附帳戶資金流動資料等證據後相互勾稽而
  為綜合論斷，認被告2人犯罪尚屬未能證明，業於理由中就相
  關證據之證明力詳予說明如上，原審諭知被告2人無罪，其判
  決理由經核並無違反客觀存在之證據及論理法則，亦無何違法
  或不當之處，檢察官所舉證據及卷內資料，業經逐一調查，仍
  未能獲被告2人有罪之確切心證，本案尚有合理懷疑存在，無
  從確信被告2人有公訴意旨所指犯行，基於罪疑唯輕原則，自
  應為有利被告2人之認定，檢察官執上開理由提起上訴，就原
  審依職權為證據取捨及心證形成之事項，持憑己見而為不同評
  價，然所舉證據仍不足以證明被告2人犯行，尚難說服本院推
  翻原判決，另為不利於被告2人之認定，其上訴無理由，應予
  駁回。
七、參與人財產不予沒收之理由
㈠按刑法經總統於104年12月30日修正公布，並於105年7月1日施
  行，其中修正第2條第2項規定「沒收、非拘束人身自由之保安
  處分適用裁判時之法律」，亦即關於沒收，應適用修正後刑法
  之規定，而無新舊法比較之問題。又此次刑法沒收之修正，係
  以澈底剝奪不法犯罪所得之手段，達成遏阻犯罪誘因同時保障
  被害人財產之目的，進而貫徹任何人均不得保有犯罪所得之基
  本法律原則，除維持修正前對於犯罪行為人之沒收外，並增訂
  「第三人沒收」，擴大沒收之主體。另為配合上開修正，刑事
  訴訟法亦於105年6月22日修正公布，新增第七編之二之「沒收
  特別程序」，並自105年7月1日施行。按財產可能被沒收之第
  三人得於本案最後事實審言詞辯論終結前，向該管法院聲請參
  與沒收程序；第三人未為第1項聲請，法院認有必要時，應依
  職權裁定命該第三人參與沒收程序，但該第三人向法院或檢察
  官陳明對沒收其財產不提出異議者，不在此限；又參與人財產
  經認定應沒收者，應對參與人諭知沒收該財產之判決；認不應
  沒收者，應諭知不予沒收之判決，修正後刑事訴訟法第455之1
  2第1項、第3項、第455條之26第1項分別定有明文。參與人傅
  康淇於99年12月30日匯款630萬元投資中國製釉公司，係源自
  被告2人資金，為保障可能被沒收財產之所有人程序主體地位
  ，使其有參與本案程序之權利與尋求救濟之機會，本院前審乃
  於109年8月7日裁定命傅康淇參與本案沒收程序，使其於本院
  審理時得陳述意見，合先敘明。
㈡經查，本院認被告2人被訴詐欺取財犯罪屬不能證明，而為無罪
  之諭知，因此參與人傅康淇從被告2人獲得資金而為投資之款
  項，自難認屬被告2人之犯罪所得，參與人傅康淇之財產應不
  予沒收，爰依修正後刑事訴訟法第455條之26第1項、第2項規
  定（即參與人財產經認定應沒收者，應對參與人諭知沒收該財
  產之判決；認不應沒收者，應諭知「不予沒收之判決」，且應
  記載其裁判之「主文」），諭知如主文第2項所示。
據上論斷，應依刑事訴訟法第368條、第455條之26，判決如主文
。
本案經檢察官林李嘉提起公訴，檢察官賴佳琪提起上訴，檢察官
謝宗甫到庭執行職務。　　　　　
中　　華　　民　　國　　111 　年　　3 　　月　　10　　日
                  刑事第十八庭  審判長法  官  何俏美
                                      法  官  陳海寧
                                      法  官  葉乃瑋
以上正本證明與原本無異。
不得上訴。
                                      書記官  程欣怡
中　　華　　民　　國　　111 　年　　3 　　月　　10　　日
附表（單位：新臺幣）：
編號 時間 地點 金額 方式 受款帳戶 1 99.08.10 渣打國際商業銀行新竹分行 100 萬元 匯款 崇聖實業有限公司設於合作金庫商業銀行竹北分行0000000000000號帳戶 2 99.09.2899.09.30 合作金庫商業銀行六家分行或竹北分行 300萬元 現金  3 99.10.26 同上 300萬元 現金  4 99.11.05 同上 103萬元 現金  5 99.11.10 同上 103萬元 現金  6 99.11.25 同上 300萬元 現金  7 99.12.09 同上 100萬元 現金